臺灣雲林地方法院民事簡易判決
110年度虎簡字第197號
原      告  中國信託產物保險股份有限公司

法定代理人  林欽淼  
訴訟代理人  周品言  
被      告  龔峻霆即龔進發

上列當事人間請求損害賠償事件，本院於中華民國110年12月15
日言詞辯論終結，判決如下：
    主      文
被告應給付原告新臺幣參萬伍仟捌佰肆拾肆元，及自民國一百一
十年九月二十一日起至清償日止，按週年利率百分之五計算之利
息。
原告其餘之訴駁回。
訴訟費用新臺幣壹仟貳佰貳拾元，由被告負擔新臺幣參佰柒拾參
元，餘由原告負擔。
本判決原告勝訴部分得假執行。
    事實及理由
一、被告經合法通知，未於言詞辯論期日到場，核無民事訴訟法
    第386條各款所列情形，爰依原告聲請，由其一造辯論而為
    判決。
二、原告起訴主張：被告於民國108年9月13日8時47分許，駕駛
    車牌號碼000-0000號普通重型機車，行經雲林縣褒忠鄉中正
    路與泰安路口，因迴轉不慎，致撞擊由原告所承保、訴外人
    黃佳俞所有、訴外人張雅淳所駕駛之車牌號碼000-0000號自
    用小客車（下稱系爭車輛），致系爭車輛受損，經送廠修復
    後，支出修復費用新臺幣（下同）117,170元（含鈑金45,71
    7元、烤漆15,340元、零件56,113元），原告已依保險契約
    悉數理賠，而取得代位求償權，被告就本件車禍應負擔百分
    之50之過失責任。爰依保險法第53條，民法第184條第1項前
    段、第191條之2等規定，提起本件訴訟等語。並聲明：被告
    應給付原告117,170元，及自起訴狀繕本送達翌日起至清償
    日止，按週年利率百分之5計算之利息。
三、被告經合法通知，未於言詞辯論期日到場，僅曾於110年11
    月10日傳真住院醫療收據及醫療用品估價單至本院，惟未為
    何具體聲明或陳述。
四、本院之判斷：
  ㈠原告主張之前揭事實，業據提出與其所述相符之雲林縣警察
    局虎尾分局道路交通事故當事人登記聯單、道路交通事故現
    場圖、汽車險理賠計算書、統一發票、估價單、系爭車輛照
    片、行車執照影本為憑（見本院卷第15至51頁），並經本院
    向雲林縣警察局虎尾分局調取本件交通事故卷宗查核無訛（
    見本院卷第67至88頁），被告已於相當時期受合法之通知，
    而於言詞辯論期日不到場，亦未提出書狀為具體爭執，依民
    事訴訟法第280條第3項前段準用同條第1項之規定，視同自
    認，依上開調查證據之結果，堪信原告之主張為真實。
  ㈡汽車行駛至交岔路口，轉彎車應讓直行車先行；汽車行駛時
    ，駕駛人應注意車前狀況及兩車並行之間隔，並隨時採取必
    要之安全措施，道路交通安全規則第102條第1項第7款、第9
    4條第3項前段定有明文。被告駕駛上開機車行駛於道路，自
    應遵守前揭交通規則，而當時客觀情況，並無何等不能注意
    之情事，其疏未注意讓訴外人張雅淳駕駛直行之系爭車輛先
    行，貿然左轉，二車因而發生碰撞，就本件車禍之發生自有
    過失；惟訴外人張雅淳未注意車前狀況，採取必要安全措施
    ，亦與有過失。經審酌本件交通事故之發生原因及原因力之
    強弱，本院認原告主張被告及訴外人張雅淳應各負擔百分之
    50之過失責任，應屬可採。
  ㈢因故意或過失，不法侵害他人之權利者，負損害賠償責任； 
    汽車、機車或其他非依軌道行駛之動力車輛，在使用中加損
     害於他人者，駕駛人應賠償因此所生之損害，但於防止損
    害 之發生，已盡相當之注意者，不在此限，民法第184條第
    1 項前段、第191條之2分別定有明文。損害賠償，除法律另
    有規定或契約另有訂定外，應以填補債權人所受損害及所失
    利益為限；不法毀損他人之物者，被害人得請求賠償其物因
    毀損所減少之價額，民法第216條第1項、第196條定有明文
    ；依民法第196條請求賠償物被毀損所減少之價額，得以修
    復費用為估定之標準，但以必要者為限（例如︰修理材料以
    新品換舊品，應予折舊）（最高法院77年度第9次民事庭會
    議決議參照）。再被保險人因保險人應負保險責任之損失發
    生，而對於第三人有損失賠償請求權者，保險人得於給付賠
    償金額後，代位行使被保險人對於第三人之請求權；但其所
    請求之數額，以不逾賠償金額為限，保險法第53條第1項定
    有明文。本件被告駕駛上開機車，過失撞及原告承保之系爭
    車輛，致系爭車輛受損，其過失行為與系爭車輛損害間有相
    當因果關係，自應負侵權行為損害賠償責任。原告已給付賠
    償金額，得代位行使被保險人對於被告之損害賠償請求權。
    本件系爭車輛修復費用總計117,170元（含鈑金45,717元、
    烤漆15,340元、零件56,113元），其中零件部分係以新零件
    更換舊零件，應予折舊。依行政院所頒固定資產耐用年數表
    及固定資產折舊率之規定，【非運輸業用客車、貨車】之耐
    用年數為5年，依定率遞減法每年折舊1000分之369，另依營
    利事業所得稅查核準則第95條第6項規定「固定資產提列折
    舊採用定率遞減法者，以1年為計算單位，其使用期間未滿1
    年者，按實際使用之月數相當於全年之比例計算之，不滿1
    月者，以1月計」，系爭車輛係105年1月出廠（未載日，以1
    5日為出廠基準日），有上開行車執照影本可查，至本件車
    禍事故發生時之108年9月13日，已實際使用3年8月（未滿1
    月者，以1月計），是以，系爭車輛更換零件部分，經扣除
    折舊後為10,630元（計算方式如附表），加計不予折舊之鈑
    金45,717元、烤漆15,340元，本件系爭車輛必要修復費用應
    為71,687元（計算式：10,630元＋45,717元＋15,340元＝71,68
    7元）。
  ㈣損害之發生或擴大，被害人與有過失者，法院得減輕賠償金
    額或免除之，民法第217條第1項定有明文。又過失相抵之責
    任減輕或免除，非為抗辯，而為請求權一部或全部之消滅，
    故過失相抵之要件具備時，法院得不待當事人之主張，逕以
    職權減輕賠償金額或免除之（最高法院80年度台上字第173
    號判決意旨參照)。本件訴外人張雅淳就車禍之發生與有過
    失，業如前述，原告依保險讓與取得對被告之債權，被告得
    以對原告承保車輛之駕駛人之抗辯事由對抗原告，據此，依
    比例減輕後，原告得向被告請求賠償之金額，應以35,844元
    為限（計算式：71,687×50%＝35,844元，元以下四捨五入）
    。
  ㈤給付無確定期限者，債務人於債權人得請求給付時，經其催
    告而未為給付，自受催告時起，負遲延責任；其經債權人起
    訴而送達訴狀，或依督促程序送達支付命令，或為其他相類
    之行為者，與催告有同一之效力；遲延之債務，以支付金錢
    為標的者，債權人得請求依法定利率計算之遲延利息；應付
    利息之債務，其利率未經約定，亦無法律可據者，週年利率
    為百分之5，民法第229條第2項、第233條第1項前段及第203
    條業已分別明定。本件原告請求被告損害賠償，核屬給付未
    定期限，查本件起訴狀繕本係於110年9月10日寄存送達被告
    ，有本院送達證書附卷可查（見本院卷第61頁），經十日發
    生效力，是原告請求自起訴狀繕本送達翌日即110年9月21日
    起至清償日止按週年利率百分之5計算之法定遲延利息，亦
    有理由。
五、從而，原告依保險代位、侵權行為之法律關係，請求被告給
    付35,844元，及自110年9月21日起至清償日止，按週年利率
    百分之5計算之法定遲延利息，為有理由，應予准許；逾此
    範圍之請求，則無理由，應予駁回。
六、本件原告勝訴部分，係適用簡易程序所為被告敗訴之判決，
    依民事訴訟法第389條第1項第3款規定，應依職權宣告假執
    行。
七、訴訟費用負擔之依據：民事訴訟法第79條。
中　　華　　民　　國　　110 　年　　12　　月　　29　　日
                  虎尾簡易庭  法  官　黃麗文
以上正本證明與原本無異。
如不服本判決，須於判決送達後20日內向本庭（臺灣雲林地方法
院虎尾簡易庭）提出上訴狀。（須按他造當事人之人數附繕本）
。
中　　華　　民　　國　　110 　年　　12　　月　　29　　日
                              書記官  曾鈺仁
附表：
折舊時間           金額
第1年折舊值        56,113×0.369=20,706
第1年折舊後價值    56,113-20,706=35,407
第2年折舊值        35,407×0.369=13,065
第2年折舊後價值    35,407-13,065=22,342
第3年折舊值        22,342×0.369=8,244
第3年折舊後價值    22,342-8,244=14,098
第4年折舊值        14,098×0.369×(8/12)=3,468
第4年折舊後價值    14,098-3,468=10,630